最高法院刑事判決　　　　　　九十四年度台上字第三二一七號
　　上　訴　人　甲○○
　　　　　　　　　　　　號6樓.
　　選任辯護人　張　靜律師
上列上訴人因殺人未遂案件，不服台灣高等法院花蓮分院中華民
國九十一年九月十三日第二審判決（九十一年度上訴字第一五七
號，起訴案號：台灣花蓮地方法院檢察署九十一年度偵緝字第一
七號），提起上訴，本院判決如下：
    主  文
上訴駁回。
　　理　由
按刑事訴訟法第三百七十七條規定，上訴於第三審法院，非以判
決違背法令為理由，不得為之。是提起第三審上訴，應以原判決
違背法令為理由，係屬法定要件。如果上訴理由狀並未具體指摘
原判決有何違法，自應認其上訴為違背法律上之程式，予以駁回
。本件上訴人甲○○上訴意旨略稱：(一)上訴人固有持建築角材，
朝告訴人林嘉祥頭部、下巴及身體各部位強力連續猛擊之犯行。
但上訴人之上開客觀犯行，究係本於殺人之犯意，或重傷害或普
通傷害或傷害致重傷之犯意為之，自當依據卷內資料深入調查、
細心推求，始足為認定犯罪事實之依據。且上訴人持建築角材非
僅毆擊告訴人之頭部，尚且毆打告訴人之下巴及身體各部位，此
據證人游玉山證述詳確，則上訴人是否有殺人之犯意，事實尚有
未明，而存有合理之可疑，依罪疑唯輕，自應為最有利於上訴人
之認定。(二)刑法第十條第四項第六款所稱之重傷害，係指傷害重
大且不能治療或難以治療者而言。原判決事實欄認定告訴人所受
之傷害為：「頭部外傷及顏面、右上臂、右背部裂傷及腦挫傷性
出血等傷害」，顯然認定告訴人僅受輕傷。但理由中又敘明「致
被害人受有頭部外傷、顏面裂傷及腦挫傷性出血等嚴重之傷害」
、「終致被害人受有嚴重且終身難治之傷害，犯罪情節至為嚴重
」等語，有事實認定與理由矛盾之違誤云云。本件原判決認定上
訴人於民國九十年八月十三日凌晨，與林嘉祥、永同軒等人在花
蓮縣秀林鄉佳民村佳民一之十六號前之檳榔攤飲酒，席間因告訴
人辱罵上訴人「蕃仔」「憨憨」，激怒上訴人，心生不滿，遂電
告李建堂（業經第一審判處拘役伍拾日確定）前來。李建堂抵達
後與上訴人基於傷害之犯意聯絡，於同日一時許，在花蓮縣秀林
鄉佳民村佳民一號附近之道路上，共同以拳頭毆打告訴人成傷（
傷害部分已撤回告訴，經不起訴處分確定），告訴人被毆後逃往
同村一之十六號前躲避，上訴人猶在後追趕，至同村十六號前截
堵告訴人後，持路旁拾取之建築角材，基於殺人之故意，朝告訴
人頭部、下巴及身體各部位強力連續猛擊，直到告訴人倒臥血泊
中無法動彈，始行罷手，致告訴人受有頭部外傷及顏面、右上臂
、右背部裂傷及腦挫傷性出血等傷害，經警送醫急救，倖免於難
，案經林嘉祥提出告訴等情，係依憑上訴人所供：其曾毆打被害
人成傷，並據告訴人之指述，證人李建堂、游玉山之證述，復有
財團法人台灣基督教門諾醫院診斷證明書三紙、病危通知單一紙
，扣案之建築角材一支等證據，資以證明上訴人有殺人未遂之事
實，因認第一審法院論處上訴人殺人未遂罪刑，為無不合，予以
維持，駁回上訴人在第二審之上訴，已敘明其所憑之證據及認定
之理由，並以上訴人所辯：其與被害人並不相識，僅因喝酒有酒
意，因受被害人及其同行之永同軒辱罵所激怒，心生不滿才打人
，當時已酒醉，無殺人之犯意云云，如何不足採信，於理由中詳
加說明與指駁，從形式上加以觀察，並無違背法令之情形存在。
次按人體頭部為致命部位，受外物重擊即有造成死亡結果之虞，
此為一般人均可預見，上訴人之認知能力與一般人無異，自已預
見上情，猶持堅硬之建築角材，朝告訴人頭部、下巴連續強力猛
擊，致被害人受有頭部外傷、顏面裂傷及腦挫傷性出血等嚴重之
傷害，送醫急救後，更一度經醫師宣告有生命危險，足見上訴人
下手行兇之時，主觀上有置被害人於死地之犯意甚明。又原審認
定上訴人以建築角材毆打被害人之頭部而具有殺人之犯意，已無
不合，則上訴人附加毆打被害人之身體其他部位，尤見上訴人殺
意之堅定。上訴人本於殺人之犯意，而著手於犯罪行為之實施，
除已剝奪被害人之生命，為殺人既遂罪外，若未達於剝奪被害人
之生命，則屬殺人未遂，此時被害人所受之傷創是否重大，有否
達於不能治療或難以治療之程度，已無礙於殺人未遂罪之認定。
上訴意旨徒就原判決明確論斷之事項，或原審採證認事，及不影
響判決本旨之事項，任意指摘，自與法律規定得為第三審上訴理
由之違法情形，不相適合，其上訴為違背法律上之程式，應予駁
回。
據上論結，應依刑事訴訟法第三百九十五條前段，判決如主文。
中　　華　　民　　國　九十四　年　　六　　月　 十六　 日
                      最高法院刑事第六庭
                          審判長法官  莊　登　照
                                法官  洪　明　輝
                                法官  黃　一　鑫
                                法官  魏　新　和
                                法官  林　秀　夫
      本件正本證明與原本無異
                                      書  記  官
中　　華　　民　　國　九十四　年　　六　　月　二十二　日
                                                      Ｌ
